---
title: "Зах зээлийн эрсдэлийг хэмжих ARMA-GARCH хязгаарлалт"
author: "Lkhagvasuren"
date: "3/20/2020"
output:   
  prettydoc::html_pretty:
    theme: cayman
    highlight: vignette
    toc: true
---

```{r setup, include=FALSE}
knitr::opts_chunk$set(echo = TRUE,message = F,warning = F,fig.align = 'center')
```

*Код* : [github repo](https://github.com/lhagwasuren/Youtube-channel/blob/master/UFE/GARCH_VaR/GARCH_VaR.R)

*Бичлэг*: [Youtube]()

Энэхүү илтгэлээр зах зээлийн эрсдэлийн хэмжих VaR аргачлалын төрлүүдийг харьцуулан харна. Үүнд энгийн VaR, EWMA VaR болон ARMA-GARCH VaR хязгаарлалтууд хамаарна. Онолын агуулгыг бус зөвхөн практик хэрэглээг харуулахыг зорьсон тул бусад сонсогчид маань *wikipedia* аас дэлгэрүүлж унших боломжтой. 

## Data and packages

[Quantmod](https://cran.r-project.org/web/packages/quantmod/quantmod.pdf) багцын тусламжтай yahoo-finance - аас DELL компанийн хувьцааны хаалтын ханшийн мэдээллийг импортолж, [Rugarch](https://cran.r-project.org/web/packages/rugarch/rugarch.pdf) багцын тусламжтай VaR хязгаарлалтуудыг үнэлсэн болно.   
```{r Data_packages}
library(quantmod)  # import data from API
library(dygraphs)  # time series plotting
library(tseries)   # time series analysis
library(tidyverse) # data wrangling
library(forecast)  # best package of forecasting
library(rugarch)   # ARMA-GARCH modelling

# import DELL data from yahoo-finance
getSymbols(Symbols = "DELL",from='2016-08-17',to='2020-03-19',auto.assign = T)

# some graphs
graph<-dygraph(OHLC(DELL))
dyCandlestick(graph)
```


## Return
Арифметик өгөөжийг тооцож `auto.arima()` функцээр эрэмбийг тодорхойлов. Энэхүү функц нь AIC,SIC мэдээллийн шинжүүрийн тусламжтай оновчтой загварын сонгодог. `?auto.arima()` гэж тайлбарын авах боломжтой.

```{r return}
r = log(DELL$DELL.Close)

r = diff(DELL$DELL.Close)/lag(DELL$DELL.Close)
r = na.omit(r)

names(r)="Return"  # change column name

head(r)  # show first 6 values

Box.test(r,type = 'Box-Pierce') # Box-Pierce test to show stationary or non stationary

model_arima = auto.arima(r)
summary(model_arima)

tsdisplay(model_arima$residuals) # plot residuals

checkresiduals(model_arima) # forecast package's nice function
```

## ARMA-GARCH VaR 

rugarch багцын ugarchspec болон ugarchfit функцүүдийн тусламжтай ARMA-GARCH загвар үнэлэв. Энэ багцтай холбоотой мэдээллийг [CRAN](https://cran.r-project.org/web/packages/rugarch/rugarch.pdf) аас авна уу.

```{r garch}
# define spec
spec = ugarchspec(variance.model = list(model = 'sGARCH',
                                         garchOrder = c(1,1)),
                    mean.model = list(armaOrder=c(1,0),arfima=T,
                    include.mean = F),
                    distribution="norm")
# Estimate model
fit = ugarchfit(spec = spec, data = r)

mu = fitted(fit)  
sigma = sigma(fit)

GARCH_VaR = mu + qnorm(.05)*sigma # VaR garch

#plot(fit) # 12 plots. 1-12 change plots and 0-exit

test = VaRTest(.05,r,GARCH_VaR) # backward testing
names(test)

test$actual.exceed/length(r)

VaRplot(.05,r,GARCH_VaR)  # return and Var
```

## Simple and EWMA VaR

EWMA VaR хязгаарлалт нь ARMA-GARCH VaR загварын тухайн тохиолдол билээ. Тухайлбал EWMA загварын дундажын үнэлгээ нь $\phi_0 = 0,\phi_1=\lambda,p=1,\theta_1=(1-\lambda), q=1$ байх $ARMA(1,1)$ процесс бол, вариацын үнэлгээ нь $\omega=0,\beta_1=\lambda,k=1,\alpha_1=(1-\lambda),l=1$ байх $GARCH(1,1)$ процесс байна.

```{r other_vars}
VaRStatic <- sd(r) * qnorm(0.05) 

spec2 = ugarchspec(variance.model=list(model="iGARCH", 
                                       garchOrder=c(1,1)),
                   mean.model=list(armaOrder=c(1,0),
                                   include.mean=F),
                   distribution.model="norm", 
                   fixed.pars=list(omega=0))

ewma_fit = ugarchfit(spec = spec2, data = r)

coef(ewma_fit)

EWMA_VaR = fitted(ewma_fit) + qnorm(.05)*sigma(ewma_fit)

VaRplot(.05,r,EWMA_VaR)
```

## Putting it all together 

DELL компанийн хувьцааны ханшийн өгөөж болон бусад VaR хязгаарлалтыг нэг хавтгайд дүрслэв.

```{r all}
VaRs = cbind(r, VaRStatic, GARCH_VaR, EWMA_VaR)

head(VaRs)

# plot with rugarch
plot(VaRs) 

# dygraph plot
dygraph(VaRs,main = 'Dell return and VaRs', 
        xlab ='Date',ylab = "Rate" )
```


# Source

* Ц.Батсүх багшийн лекцийн материал [Ц.Батсүх](https://www.mongolbank.mn/news.aspx?tid=1&id=1932)
* [Fitting and Predicting VaR based on an ARMA-GARCH Process](https://cran.r-project.org/web/packages/qrmtools/vignettes/ARMA_GARCH_VaR.html)
* [VaR with GARCH(1,1)](https://rpubs.com/DejanPrv/VarGarch)
* [Can we forecast gold prices using classical time series models?](https://www.rpubs.com/ddbs/gldforecasting)
* [Rugarch](https://cran.r-project.org/web/packages/rugarch/rugarch.pdf)


